【裁判字號】    90,上易,1742
【裁判日期】    901220
【裁判案由】    公共危險
【裁判全文】
臺灣高等法院臺南分院刑事判決            九十年度上易字第一七四二號      Ｇ
      上  訴  人  臺灣嘉義地方法院檢察署檢察官
      被      告  甲  ○  ○
右上訴人因被告公共危險案件，不服臺灣嘉義地方法院九十年度易字第六○七號中華
民國九十年九月十九日第一審判決（起訴案號：臺灣嘉義地方法院檢察署八十九年度
偵字第六五五四號），提起上訴，本院判決如左：
      主      文
上訴駁回。
      理      由
一、公訴意旨略以：被告甲○○因不滿乙○○在甲○○與丙○○傷害案中作證，遂基
    於恐嚇危害安全之概括犯意，於八十九年九月間至同年十月間，連續三次在嘉義
    縣朴子市內，要丙○○轉告乙○○：「我要放火燒乙○○的房子、車子，把他打
    成殘廢，找不到證據」等語，復於同年十月十九日中午十二時許，在乙○○位於
    東石鄉下揖村十二號之三宅前，對乙○○恫稱：「你給我卡注意」等語，致乙○○心生畏懼，足生危害於安全。被告嗣於八十九年十月二十九日凌晨二時三十分
    許，至嘉義縣朴子市竹村里三王府廟旁空地，以汽油淋灑在乙○○停放該處之Ｙ
    六︱一七六九號自小客車上並點火燒毀引燃，適為外出倒垃圾之丙○○發現，丙○○旋即通知消防隊前來滅火，但前開自小客車仍被火燒毀。因認被告涉犯刑法
    第三百五十四條之毀損罪嫌及同法第三百零五條之恐嚇罪嫌云云。
二、按犯罪事實應依證據認定之，無證據不得推定其犯罪事實；又不能證明被告犯罪
    者，應諭知無罪之判決，刑事訴訟法第一百五十四條、第三百零一條第一項分別
    定有明文。另認定不利於被告之事實，須依積極證據，苟積極證據不足為不利於
    被告事實之認定時，即應為有利於被告之認定，更不必有何有利之證據；至事實
    之認定，應憑證據，如未能發現相當證據，或證據不足以證明，自不能以推測或
    擬制之方法，為裁判基礎，最高法院三十年上字第八一六號及四十年臺上字第八
    六號亦分別著有判例可資參照。又告訴人之告訴，係以使被告受刑事訴追為目的
    ，是其陳述是否與事實相符，仍應調查其他證據以資審認（最高法院五十二年臺
    上字第一三○○號判例參照）。
三、公訴人認被告甲○○涉有前開罪嫌，係以告訴人乙○○之指述、證人劉登山、丙○○之證述為其論據。被告甲○○則堅決否認犯行，辯稱：我未曾出言恐嚇告訴
    人乙○○，而八十九年十月二十九日當天晚上我在家中睡覺，並沒有燒毀告訴人
    之車子等語。
四、經查：
  (1)前開自小客車因火燒毀等情，除據告訴人乙○○指述、證人丙○○、到場處理警
    員王叔安、連猛進證述明確外，並有該車毀損照片七幀附卷可參，此部分事實固
    堪信為真實。然質諸告訴人，其亦迭於偵審中自承並未目睹被告毀損其所有自小
    客車，知悉本案全因證人丙○○告知等語，而證人丙○○固於警訊、偵審中均堅
    指目擊被告甲○○點火燒毀前開自小客車等語，惟在警訊中稱：「：：點燃後整
    部車子就燒起來，我就趕緊打電話向派出所和一一九報案。」，惟嗣在原審調查
    中則稱：「（問：你看到被告點燃汽車，你如何處理？）鄰居和我就去打電話叫
    消防車，並叫乙○○起來。」等語，繼又於原審審理時改稱：「我回到家之前，
    車子就已經燃燒了，我回家後，就馬上報警，叫乙○○起來。」、「我只有找消
    防隊而已，後來是乙○○和我去報警。」等語，而於本院調查時則證稱：「（問
    ：八十九年十月二十九日凌晨二時三十分你如何發現被告燒告訴人的車子？）我
    是要去倒垃圾。（問：你看到的情形如何？）經過那麼久了，不記得了。」、「
    （問：當時小客車燒起來時是否有看到被告在車子那邊？）我有看到他在點燃，
    有潑寶特瓶裡面的水，當時只有我看到，沒有其他的人看到他在燒車子。」等語
    ；其就目擊本案經過後，究係趕緊報警並找消防隊，或僅找消防隊，及究係自己
    一人報警，或與鄰居一同報警，或係叫醒告訴人後，與告訴人一同報警等情節，
    及就當時所見情形究係記憶猶新或係毫無印象，所述均先後矛盾而不相符。且徵
    諸證人丙○○與被告曾為夫妻關係，甫於八十九年間因傷害案件與被告涉訟，並
    以被告對之經常辱罵、毆打，不堪同居之虐待而訴請裁判離婚獲准，為雙方所是
    認，實不無因此前開恩怨而故為不利被告證述之可能。再查，本案發生時，執行
    巡邏之警員於消防車到達上址前即已趕至，告訴人雖在現場，然並未告知到達現
    場之警員肇事者何人，而是於同日下午三時許，方至派出所報案等情，業據證人
    即到場處理之警員王叔安、連猛進、受理告訴人報案之警員翁良寬結證明確，衡
    諸社會一般常情，已有車子被他人放火燒毀誠非小事，倘於案發當時即確定縱火
    之人，當即向到場處理之警員告知肇事者，而本案告訴人卻於警員到達時不作告
    知，迄於約十小時後方至警局報案，殊與常情相違，是本件告訴人指述之真實性
    ，實有待商榷。此外，亦乏其他證據足資佐證，自難僅憑證人丙○○前開有瑕疵
    之證述及未目擊本案發生之告訴人指述，遽認被告確有公訴人所指毀損犯行。
  (2)公訴人所指被告於八十九年十月十九日中午十二時許以「你給我卡注意」等語恐
    嚇告訴人部分，雖據告訴人於偵查時指稱：「：：他指著我說『你給我卡注意』
    ：：」等語，然質諸當時在場之人劉登山證稱：「：：我只聽到尾巴說『注意』
    二字，沒有聽到『你給我卡注意』，他車子就開走。」等語，並未能確定被告究
    否口出恐嚇言語。此外據被告於本院審理時亦矢口否認犯行，並辯稱：「（問：
    你是否有對乙○○說『我給我卡注意』？）我沒有講這句話，我是說你要把丙○○藏好。」等語，復查無其他補強證據可證，揆諸前開最高法院五十二年臺上字
    第一三○○號判例要旨，自難僅以告訴人片面之指述為不利於被告之認定。
  (3)公訴人所指被告於八十九年九月、十月間連續三次要丙○○轉告告訴人「我要放
    火燒乙○○的房子、車子，把他打成殘廢，找不到證據」等恫嚇言語一節，按刑
    法第三百零五條之恐嚇危害安全罪，以被害人因加害人惡害之通知心生畏懼，致
    生危害於安全者，為構成要件，若被害人並未因之而生畏怖，即不足對其致生安
    全上之危險，尚難以該罪相繩。經查公訴人前開所指，據被告甲○○於本院審理
    時辯稱：「（問：你是否有叫丙○○轉告乙○○說：『我要放火燒乙○○的房子
    、車子、把他打成殘廢，找不到證據』等語？）沒有，乙○○破壞我家庭，我很
    生氣，但我沒有講這些話，我只是說叫他把那女人藏好。」等語觀之，被告仍係
    矢口否認有此犯行，雖證人丙○○於本院調查時證稱：「（問：八十九年九月間
    至同年十月間，被告連續三次在嘉義縣朴子市要你轉告乙○○說：『我要放火燒
    乙○○的房子、車子、把他打成殘廢，找不到證據』等語是在哪裡講的？）是在
    被告車上講的，除了我和被告，沒有其他的人聽到他對我講的這些話。」等語，
    然觀諸前述證人丙○○與被告間之關係，其證言價值如何，已足堪慮，且縱告訴
    人受前開言語之告知，衡情，果告訴人因此心生畏懼，本諸一般人之生活經驗視
    之，當即報案處理，然告訴人迄於八十九年十月底，因前開毀損事件方報警指陳
    被告出言恐嚇等語，尤悖於常情，難以遽信其因受轉告知前開恫嚇言語而心生恐
    懼，致生危害於安全，在查無其他相當之證據證明被告有罪的情況下，應為有利
    於被告之認定。
  (4)綜上所述，應認被告所辯，尚屬可採。此外，復查無其他積極證據，足認被告確
    有公訴人所指之犯行，應認不能證明被告犯罪，原判決諭知被告無罪，認事用法
    並無不當。
五、檢察官上訴意旨以：據告訴人具狀請求上訴略以：本案中證人之證詞因時間經過
    而於枝節處有所不符，但並無重大矛盾，被告因與證人有婚姻訴訟，伺機對告訴
    人報復，不能遽認證人之證詞不實等語，經核尚非顯無理由，請求將原判決撤銷
    ，更為適當之判決等語。惟上訴意旨所指，已據原審及本院調查詳盡，並已加以
    審酌，復查無其他積極證據證明被告確有公訴人所指之犯行，是本件上訴為無理
    由，應予駁回。
據上論結，應依刑事訴訟法第三百六十八條，判決如主文。
本案經檢察官洪泰文到庭執行職務。
中    華    民    國      九十      年      十二      月      二十      日
                                  臺灣高等法院臺南分院刑事第一庭
                                      審判長法官  鄭    文    肅
                                            法官  黃    三    哲
                                            法官  黃    三    哲
右正本證明與原本無異。
不得上訴。
                                      法院書記官  陳    淑  貞
中    華    民    國      九十      年      十二      月     二十一     日


司法院資訊處製作；財團法人民間司法改革基金會備份。
